【裁判字號】    99,易,1030
【裁判日期】    990820
【裁判案由】    詐欺
【裁判全文】
臺灣板橋地方法院刑事判決              99年度易字第1030號
公  訴  人  臺灣板橋地方法院檢察署檢察官
被      告  甲○○
上列被告因詐欺案件，經檢察官提起公訴（98年度偵字第5974號
），因被告於本院準備程序中就被訴事實為有罪之陳述，本院告
知被告簡式審判程序之旨，並聽取當事人之意見後，合議庭裁定
改由受命法官獨任依簡式審判程序進行，判決如下：
    主  文
甲○○犯乘機詐欺取財罪，處有期徒刑參月，如易科罰金，以新
臺幣壹仟元折算壹日。又犯乘機詐欺取財罪，處有期徒刑參月，
如易科罰金，以新臺幣壹仟元折算壹日。又犯乘機詐欺取財罪，
處有期徒刑參月，如易科罰金，以新臺幣壹仟元折算壹日。應執
行有期徒刑柒月，如易科罰金，以新臺幣壹仟元折算壹日。
    事  實
一、甲○○（涉嫌偽造文書部份，業經檢察官以98年度偵字第59
    74號為不起訴處分）明知友人乙○○為輕度精神智障人士，
    對於外界事物之判斷力較普通人顯然減退，難以為合理之分
    析與評估，竟基於意圖為自己不法所有之詐欺取財及詐欺得
    利之犯意，於民國97年9 月30日晚上7 時許，在臺北縣新莊
    市福壽公園內，向乙○○佯稱每代辦1 支手機門號可取得新
    臺幣（下同）5,000 元之報酬，致使乙○○不疑有他，因而
    陷於錯誤，分別於如附表所示之時間，隨同甲○○至如附表
    所示之通訊行，持乙○○之國民身分證及健保卡，向該店員
    申辦如附表所示之行動電話門號0000000000號、0000000000
    號、00 00000000 號、0000000000號、0000000000號，致該
    店員陷於錯誤，誤認係乙○○申辦行動電話門號及承諾將來
    願依約定支付電信費用，而同意為乙○○向如附表所示之亞
    太電信股份有限公司（下稱亞太電信公司）、遠傳電信股份
    有限公司（下稱遠傳電信公司）、臺灣大哥大股份有限公司
    （下稱臺灣大哥大公司）申辦如附表所示之行動電話門號，
    並交付如附表所示之行動電話門號SIM 卡各1 枚及申辦上開
    行動電話門號所附贈之手機予不知情之乙○○，乙○○旋將
    上開行動電話門號、手機交付予甲○○。嗣甲○○取得上開
    行動電話門號之SIM 卡後，自97年10月1 日起至98年4 月15
    日止，接續多次自己或出借予如附表所示不知情之成年友人
    使用上開門號以對外通信，致亞太電信公司、遠傳電信公司
    、臺灣大哥大公司之通信系統誤以為係乙○○所為，而提供
    相關電信服務，詐取通信免繳納如附表所示之通話費用及月
    租費之財產上不法利益共計新臺幣（下同）27,609元，並足
    以生損害於乙○○及亞太電信公司、遠傳電信公司、臺灣大
    哥大公司對於行動電話申請管理之正確性。嗣因甲○○未依
    約給付乙○○代辦上開行動電話門號之報酬，且乙○○之母
    親丙○○接獲上開門號帳單後，詢問乙○○及至上開電信公
    司查詢，而查悉上情。
二、案經乙○○訴由臺北縣政府警察局新莊分局報告臺灣板橋地
    方法院檢察署檢察官偵查起訴。
    理  由
一、按本案被告甲○○所犯係死刑、無期徒刑、最輕本刑為3 年
    以上有期徒刑以外之罪，其於準備程序就前揭被訴事實為有
    罪之陳述，經受命法官告知簡式審判程序之旨，並聽取其與
    公訴人之意見後，本院認無不得或不宜改依簡式審判程序進
    行之處，爰依刑事訴訟法第273 條之1 第1 項、第284 條之
    1 ，裁定本件由受命法官獨任進行簡式審判程序，合先敘明
    。
二、上揭犯罪事實，業據被告於本院審理時坦承不諱，核與證人
    徐儀薰、曾憲弘、何淑美、劉竹菁於警詢、證人乙○○於偵
    查中證述之情節相符，並有亞太電信行動電話門號00000000
    00、0000000000號之行動電話服務申請書2 紙、遠傳電信行
    動電話門號0000000000號之新哈啦頭家990 加碼門號優惠限
    24個月第三代行動電話服務申請書（限制型）1 紙、遠傳電
    信行動電話門號0000000000號之遠傳易付卡客戶資料卡1 紙
    、臺灣大哥大行動電話門號00000000 00 號行動通信網路業
    務服務申請書1 紙、贓（證）物認領保管單2 紙、行動電話
    門號0000000000、0000000000號通聯調閱查詢單1 紙、遠傳
    電信服份有限公司98年4 月7 日遠傳（企營）字第09810400
    597 號函暨檢附門號0000000000、0000 000000 號之欠費明
    細1 份、臺灣板橋地方法院檢察署公務電話紀錄3 紙在卷可
    稽（見98年度偵字第5974號卷第45至57、80至81、83至85、
    91至93頁），足認被告自白核與事實相符，自可採為認定事
    實之依據，本件事證明確，被告上開犯行均堪認定，應予依
    法論科。
三、按行動電話門號SIM 卡係行動電話用戶識別卡（證），電信
    公司於出租行動電話門號予消費者使用時，即同時附帶提供
    晶片卡給消費者作為門號使用之介面，故電信公司接受消費
    者申辦門號並將該門號開通上線時，該晶片卡之所有權已移
    轉於消費者，為有體物，係具財產上價值。是核被告所為，
    係犯刑法第341 條第1 項之準詐欺取財罪、同法第339 條第
    1 項之詐欺取財罪（詐取SIM 卡部分）及同法第339 條第2
    項之詐欺得利罪（詐得使用通信服務之財產上不法利益）。
    又被告自97年10月1 日起至98年4 月15日止之密切接近期間
    內，多次撥打上開行動電話門號詐取通話利益，均各係於密
    切接近之時地實施，侵害同一之法益，各行為之獨立性均極
    為薄弱，依一般社會健全觀念，在時間差距上，均難以強行
    分開，則在刑法評價上，各視為數個舉動之接續施行，各包
    括以一行為予以評價，較為合理，各為接續犯，應各論以一
    罪。被告所犯上開準詐欺取財罪、詐欺取財罪、詐欺得利罪
    ，係以一行為觸犯上開數罪名，為想像競合犯，應從一重之
    準詐欺取財罪處斷。被告先後3 次準詐欺取財犯行，犯意各
    別，行為互殊，應予分論併罰。爰審酌被告之素行、智識程
    度、犯罪之動機、目的、手段、對被害人及上開電信公司所
    造成損害，兼衡被告犯罪後坦認犯行、已繳納部分通信費用
    ，惟尚未與被害人達成和解等一切情狀，各量處如主文所示
    之刑及易科罰金之折算標準，並定其應執行之刑及易科罰金
    之折算標準，以資懲儆。又按司法院於98年6 月19日作成釋
    字第662 號解釋謂：「中華民國94年2 月2 日修正公布之現
    行刑法第41條第2 項，關於數罪併罰，數宣告刑均得易科罰
    金，而定應執行之刑逾6 個月者，排除適用同條第1 項得易
    科罰金之規定部分，與憲法第23條規定有違，並與本院釋字
    第36 6號解釋意旨不符，應自解釋公布之日起失其效力」，
    故刑法第41條第8 項於98年12月30日修正已明定：「第1 項
    至第4 項及第7 項之規定，於數罪併罰之數罪均得易科罰金
    或易服社會勞動，其應執行之刑逾6 月者，亦適用之」，並
    於99年1 月1 日生效施行，以符合釋字第66 2號解釋意旨；
    且刑法施行法為達新法修正之目的，解決新舊法律適用疑義
    ，而配合增訂第3 條之3 規定：「刑法第41條及第42條之1
    之規定，於中華民國98年12月15日刑法修正施行前已裁判確
    定之處罰，未執行或執行未完畢者，亦適用之」，亦於同日
    生效施行，是本件所定被告應執行之刑雖已逾6 月，惟依上
    開修正後之規定，仍應予諭知易科罰金之折算標準。
據上論斷，應依刑事訴訟法第273 條之1 第1 項、第299 條第1
項前段，刑法第339 條第1 項、第2 項、第341 條第1 項、第55
條、第41條第1 項前段、第8 項、第51條第5 款，刑法施行法第
1條 之1 ，判決如主文。
本案經檢察官張慶林到庭執行職務。
中    華    民    國    99    年    8     月    20    日
                  刑事第十二庭  法  官  錢衍蓁
上列正本證明與原本無異。
如不服本判決，應於判決送達後10日內敘明上訴理由，向本院提
出上訴狀 (應附繕本) ，上訴於臺灣高等法院。其未敘述上訴理
由者，應於上訴期間屆滿後20日內向本院補提理由書「切勿逕送
上級法院」。
                                書記官  劉靜慧
中    華    民    國    99    年    8     月    26    日
附表：
┌─┬──────┬──────┬─────┬─────┬───┬──────────┬────┐
│編│  申辦日期  │  申辦地點  │ 申辦行動 │搭配手機廠│月租資│帳單日期及欠費金額（│門號及手│
│號│            │            │ 電話門號 │牌型號    │費方案│新臺幣）            │機使用人│
│  │            │            │          │          │（新臺│                    │        │
│  │            │            │          │          │幣）  │                    │        │
├─┼──────┼──────┼─────┼─────┼───┼──────────┼────┤
│1 │97年10月1 日│臺北縣板橋市│0000000000│OKWAP 廠牌│ 888  │97年10月15日1,061 元│甲○○  │
│  │            │新海路132 號│          │A100型手機│      │ （已由被告繳納）   │        │
│  │            │亞太電信板橋│          │、阿爾卡特│      ├──────────┤        │
│  │            │新海加盟服務│          │廠牌手機各│      │                    │        │
│  │            │中心        │          │1支       │      │97年11月15日6,333 元│        │
│  │            │            │          │          │      │（已由被告繳納）    │        │
│  │            │            │          │          │      ├──────────┤        │
│  │            │            │          │          │      │97年12月15日888元   │        │
│  │            │            │          │          │      ├──────────┤        │
│  │            │            │          │          │      │98年1月15日888元    │        │
│  │            │            │          │          │      ├──────────┤        │
│  │            │            │          │          │      │98年2月15日888元    │        │
│  │            │            │          │          │      ├──────────┤        │
│  │            │            │          │          │      │98年3月15日888元    │        │
│  │            │            │          │          │      ├──────────┤        │
│  │            │            │          │          │      │98年4月15日859元    │        │
│  ├──────┼──────┼─────┼─────┼───┼──────────┼────┤
│  │97年10月1 日│臺北縣板橋市│0000000000│ZIKOM 廠牌│ 555  │97年10月15日424 元（│徐儀薰  │
│  │            │新海路132 號│          │手機1支   │      │已由被告繳納）      │        │
│  │            │亞太電信板橋│          │          │      ├──────────┤        │
│  │            │新海加盟服務│          │          │      │97年11月15日580 元（│        │
│  │            │中心        │          │          │      │已由被告繳納）      │        │
│  │            │            │          │          │      ├──────────┤        │
│  │            │            │          │          │      │97年12月15日555元   │        │
│  │            │            │          │          │      ├──────────┤        │
│  │            │            │          │          │      │98年1月15日555元    │        │
│  │            │            │          │          │      ├──────────┤        │
│  │            │            │          │          │      │98年2月15日555元    │        │
│  │            │            │          │          │      ├──────────┤        │
│  │            │            │          │          │      │98年3月15日555元    │        │
│  │            │            │          │          │      ├──────────┤        │
│  │            │            │          │          │      │98年4月15日537元    │        │
├─┼──────┼──────┼─────┼─────┼───┼──────────┼────┤
│2 │97年10月27日│臺北縣新莊市│0000000000│SAMSUNG   │ 990  │97年11月3 日998 元（│甲○○  │
│  │            │幸福路38號遠│          │ANYCALL 廠│      │已由丙○○繳納）    │        │
│  │            │傳電信新莊幸│          │牌手機1支 │      ├──────────┤        │
│  │            │福特約服務中│          │          │      │97年12月3 日5,126 元│        │
│  │            │心          │          │          │      │（已由丙○○繳納）  │        │
│  │            │            │          │          │      │                    │        │
│  │            │            │          │          │      ├──────────┤        │
│  │            │            │          │          │      │98年1 月3 日990 元（│        │
│  │            │            │          │          │      │已由丙○○繳納）    │        │
│  │            │            │          │          │      ├──────────┤        │
│  │            │            │          │          │      │98年2月3日990元     │        │
│  │            │            │          │          │      ├──────────┤        │
│  │            │            │          │          │      │98年3月3日990元     │        │
│  ├──────┼──────┼─────┼─────┼───┼──────────┼────┤
│  │97年10月27日│臺北縣新莊市│0000000000│          │易付卡│預付卡，無欠費問題  │真實姓名│
│  │            │幸福路38號遠│          │          │      │                    │年籍不詳│
│  │            │傳電信新莊幸│          │          │      │                    │綽號「雪│
│  │            │福特約服務中│          │          │      │                    │兒」之成│
│  │            │心          │          │          │      │                    │年女子  │
├─┼──────┼──────┼─────┼─────┼───┼──────────┼────┤
│3 │97年11月6日 │臺北縣新莊市│0000000000│          │ 900  │自97年11月6 日起至98│曾憲弘  │
│  │            │幸福路39號台│          │          │      │年3 月13日止，欠費4 │        │
│  │            │灣大哥大新莊│          │          │      │期共計2,949 元（電信│        │
│  │            │幸福特約服務│          │          │      │公司已免除該門號之全│        │
│  │            │中心        │          │          │      │部電信費用）        │        │
├─┴──────┴──────┴─────┴─────┴───┴──────────┴────┤
│總計詐得27,609 元電信服務之不法利益                                                           │
└───────────────────────────────────────────────┘
附錄本案論罪科刑法條全文：
刑法第339 條
意圖為自己或第三人不法之所有，以詐術使人將本人或第三人之
物交付者，處 5 年以下有期徒刑、拘役或科或併科 1 千元以下
罰金。
以前項方法得財產上不法之利益或使第三人得之者，亦同。
前二項之未遂犯罰之。
刑法第341條
意圖為自己或第三人不法之所有，乘未滿二十歲人之知慮淺薄，
或乘人精神障礙、心智缺陷而致其辨識能力顯有不足或其他相類
之情形，使之將本人或第三人之物交付者，處5 年以下有期徒刑
、拘役或科或併科10萬元以下罰金。
以前項方法得財產上不法之利益，或使第三人得之者，亦同。
前二項之未遂犯罰之。

司法院資訊處製作；財團法人民間司法改革基金會備份。
